【裁判字號】    98,交聲,542
【裁判日期】    980507
【裁判案由】    聲明異議
【裁判全文】
臺灣彰化地方法院交通事件裁定    98年度交聲字第542號
原處分機關   交通部公路總局臺中區監理所彰化監理站
異  議  人   甲○○
即受處分人
上列異議人即受處分人因違反道路交通管理處罰條例案件，對於
交通部公路總局臺中區監理所彰化監理站98年4月17日彰監4字第
裁I-00000000號處分不服，聲明異議，本院裁定如下：
    主  文
原處分關於吊扣駕駛執照拾貳個月部分撤銷。
甲○○重型機器腳踏車駕駛人駕駛重型機器腳踏車，經測試檢定
酒精濃度超過規定標準，壹年內禁止考領普通重型機器腳踏車駕
駛執照。
    理  由
一、按汽車駕駛人，駕駛汽車經測試檢定酒精濃度超過規定標準
    者，處新臺幣15000元以上60000元以下罰鍰【本件罰鍰業經
    法院判決無需繳納】，並當場移置保管其車輛及吊扣其駕駛
    執照1年；又汽車駕駛人飲用酒類或其他類似物後，其吐氣
    所含酒精濃度超過每公升0.25毫克或血液中酒精濃度超過百
    分之0.05以上者，不得駕車，道路交通管理處罰條例第35條
    第1項第1款及道路交通安全規則第114條第2款分別定有明文
    。
二、原處分機關略以：受處分人甲○○於民國98年1月22日21時
    31分許，駕駛車牌號碼YGO-036號重型機車，行經員林鎮○
    ○路○段因「駕駛汽車行駛公路經警方攔檢實施酒測，測得
    酒測值為0.76MG/L」違規，經依道路交通管理處罰條例第35
    條第1項及第24條第1項第2款規定裁處汽車駕駛人吊扣駕駛
    執照1年並施以道安講習。
三、異議意旨略以：伊係一貨車司機，若吊扣伊之駕照，恐影響
    生活家計，爰請求撤銷原處分等語。
四、經查：
    （一）本件受處分人甲○○於98年1月22日21時31分許，駕
          駛車牌號碼YGO-306號重型機車，行經員林鎮○○路
          ○段，因「駕駛汽車行駛公路經警方攔檢實施酒測，
          測得酒測值為0.76MG／L」之違規行為，為內政部警
          政署國道公路警察局第七警察隊依道路交通管理處罰
          條例第35條第1項第1款及第24條第1項第2款規定，掣
          單舉發其違規行為，並經原處分機關交通部公路總局
          臺中區監理所彰化監理站於98年4月17日以彰監4字第
          裁64-I00000000號裁決書裁處罰鍰【罰鍰業經法院判
          決無需繳納】，並吊扣駕駛執照12個月等情，有上開
          舉發違反道路交通管理事件通知單及交通部公路總局
          臺中區監理所彰化監理站違反道路交通管理事件裁決
          書各1紙在卷可稽，並為受處分人所不爭執，其前開
          違規事實足堪認定。
    （二）惟按，道路交通管理處罰條例第68條業於94年12月14
          日修正，並自95年3月1日施行，修正前之道路交通管
          理處罰條例第68條規定：「汽車駕駛人，因違反本條
          例及道路交通安全規則之規定，受【吊扣或】吊銷駕
          駛執照處分時，【吊扣或】吊銷其持有各級車類之駕
          駛執照。」而修正後之道路交通管理處罰條例第68條
          規定：「汽車駕駛人，因違反本條例及道路交通安全
          規則之規定，受吊銷駕駛執照處分時，吊銷其持有各
          級車類之駕駛執照。」查，該條文修正前，其原提案
          修正條文為：「汽、機車駕駛人，因違反本條例及道
          路交通安全規則之規定，受【吊扣或吊銷】駕駛執照
          處分時，【吊扣或吊銷】其違法或違規當時所駕駛車
          輛之駕駛執照。」立法理由略以：「原條文將違法或
          違規駕駛人所持有各級車類之駕駛執照一併吊扣或吊
          銷，失之過酷，影響人民工作及生活甚鉅，爰修正之
          」等語，是以其立法意旨在於違規行為對道路交通秩
          序之維持及道路交通安全已生較大之影響，故規定吊
          扣或吊銷其持有各級車類之駕駛執照，以限制其繼續
          駕車行駛道路之權利，其係屬駕駛行為之限制，並不
          因所持駕駛執照種類不同而有所差異。而最後通過之
          修正條文，係將道路交通管理處罰條例第68條原有條
          文中之【吊扣或】3字刪除各情，有立法院交通委員
          會94年10月5日台立交字第0942400153號函附道路交
          通管理處罰條例第68條審查報告可參（參立法院公報
          第94卷第70期第135至138頁）。則參照上開立法理由
          及立法經過，依修正後之條文，按上開規定受【吊銷
          駕照】處分者，仍維持吊銷其持有各級車類之駕駛執
          照，至於，受【吊扣駕照】處分者，則僅【吊扣】其
          違法或違規當時所駕駛車輛之駕駛執照，不再吊扣其
          持有各級車類之駕駛執照，此觀之立法理由及立法經
          過至明（臺灣高等法院臺中分院97年度交抗字第848
          、916、961號裁定意旨參照）。
    （三）查本件受處分人之違規行為係發生於98年1月22日，
          關於裁處吊扣駕照部分，自應依修正後道路交通管理
          處罰條例第68條之規定裁處，是揆諸前開說明，駕駛
          人受吊扣駕駛執照處分時，自不得再吊扣受處分人所
          持有各級車類之駕駛執照，僅能吊扣其違法或違規當
          時所駕駛車輛之駕駛執照，故原處分機關於作成吊扣
          駕駛執照處分時，應就行為人所應吊扣之駕駛執照種
          類予以限定，始符合依法行政原則。而受處分人為本
          件違規行為時，雖有汽車駕駛執照，但並無普通重型
          機器腳踏車駕駛執照而仍騎乘重型機車，此有彰化縣
          警察局彰警交字第I00000000號舉發違反道路交通管
          理事件通知單在卷可憑，其依法所受之處分應為吊扣
          其重型機車駕照，原處分機關未審酌及此，逕為裁罰
          ，即難認為允當。又就無駕駛執照者應受吊扣駕駛執
          照處分之情形，同條例第67條第6項已設有：「在所
          規定最長吊扣期間內，不得考領駕駛執照」之處理方
          式，自不得因受處分人並無重型機車駕駛執照，即任
          意吊扣其他種類車輛之駕駛執照。本件受處分人係酒
          後無照駕駛重型機車，原處分機關竟裁處吊扣其汽車
          駕駛執照12個月，已與前揭法律規定意旨有違，況本
          件受處分人係無普通重型機車駕駛執照而騎乘重型機
          車，依前揭說明，只需依法禁止其在此期間內（一年
          內）考領重型機車駕駛執照，即可達成原本預定之法
          律效果。
五、綜上所述，本件受處分人持有汽車駕駛執照，而於前述時地
    騎乘上開重型機車，酒精濃度超過規定標準之違規行為，事
    證明確，堪以認定。原處分機關就此部分認定應依道路交通
    管理處罰條例第35條第1項第1款、第24條第1項第2款，裁處
    吊扣受處分人駕駛執照12個月，施以道安講習，固非無見。
    惟依現行道路交通管理處罰條例第68條之規定，已不得吊扣
    其現尚有效之其他各級駕駛執照，亦即本件吊扣受處分人汽
    車駕駛執照之處分於法不合。本件異議為有理由，爰撤銷原
    處分關於「吊扣汽車駕駛執照12個月」部分，並就撤銷部分
    改諭知如主文第2項所示之處罰。至於受處分人因本件違規
    而受罰鍰及施以道安講習部分，未據受處分人聲明異議，自
    非本院所應審究，附此敘明。
據上論斷，應依道路交通管理處罰條例第87條、道路交通案件處
理辦法第19條，裁定如主文。
中    華    民    國    98    年    5     月    7     日
                  交通法庭            法  官  紀佳良
以上正本證明與原本無異。
如不服本裁定，應於裁定送達後5日內向本院提出抗告狀 (須附
繕本 )。
中    華    民    國    98    年    5     月    7     日
                                      書記官  詹國立


司法院資訊處製作；財團法人民間司法改革基金會備份。
